臺灣臺南地方法院刑事判決
110年度易字第277號
公  訴  人  臺灣臺南地方檢察署檢察官    
被      告  施振翮



上列被告因侮辱案件，經檢察官提起公訴（109年度偵字第15967
號），本院判決如下：
    主  文
施振翮犯公然侮辱罪，處拘役壹拾日，如易科罰金，以新臺幣貳
仟元，折算壹日。
    事  實
一、施振翮於民國（下同）109年7月14日上午9時20分許，騎乘N
    IW-895號重機車，沿台南市永福路行駛，因紅燈違規右轉南
    寧路，行經臺南市○○街000號前，適林雅芬駕駛BHS-9256號
    小客車，沿臺南市南寧路駛至南寧路與永福路交叉路口，受
    到驚嚇，乃對施振翮口出「幹你娘」等語（未據告訴）。施
    振翮因紅燈違規右轉，自知理屈，未予理會，即繼續前行，
    不久，林雅芬突然在快車道緊急剎車，險致施振翮機車碰撞
    林雅芬小客車，致施振翮心生不滿，即騎至林雅芬小客車右
    側，欲質問林雅芬，林雅芬打開小客車副駕駛座車窗，施振
    翮即基於公然侮辱之犯意，在不特定人皆可共見共聞之街道
    旁，以臺語對林雅芬口出「幹你祖嬤」等語，足以貶損林雅
    芬之名譽、人格及社會評價。嗣因林雅芬不甘受辱，乃報警
    ，而循線查悉上情。
二、案經告訴人林雅芬訴由臺南市政府警察局第二分局報請臺灣
    臺南地方檢察署檢察官偵查起訴。
    理  由
一、查被告於上開時地，因紅燈違規右轉，致告訴人因受到驚嚇
    ，而於汽車煞停後，在車內對被告口出「幹你娘」等語，被
    告因紅燈違規右轉，自知理屈，未予理會，即繼續前行，不
    久，告訴人突然在快車道緊急剎車，險致被告機車碰撞告訴
    人小客車，被告心生不滿，即騎至告訴人小客車右側，欲質
    問告訴人，告訴人打開小客車副駕駛座車窗，被告即以臺語
    「幹你祖嬤」等語，回罵告訴人等情，業據被告於警偵訊及
    本院審理時，均坦承不諱（詳警卷2至3頁；偵查卷21至22頁
    ；本院卷102至104頁），核與告訴人於警詢及偵查中供述情
    節大致相符（詳警卷5至8頁；詳偵查卷33、39頁），此外，
    並有臺南市政府警察局舉發被告違反道路交通管理事件通知
    單、被告違反道路交通管理事件陳述單、告訴人車輛行車紀
    錄器影像光碟、告訴人行車紀錄器影像擷圖、告訴人行車紀
    錄器錄音譯文、臺灣臺南地方檢察署檢察事務官行車紀錄器
    勘驗報告在卷可佐（詳警卷13、15、18至21、31頁；偵查卷
    41頁）。是被告與告訴人因行車糾紛，致雙方互罵之事實，
    應可認定。
二、至被告於偵查中雖辯稱：案發時，我因騎機車違規紅燈右轉
    ，因為告訴人後來，又再我旁邊緊急煞車，我才會對告訴人
    口出「幹妳祖嬤」這句話；但我講這句話，並沒有侮辱告訴
    人的意思，只是口頭襌云云。然查，被告於109年9月4日偵
    查中在其提出「違反道路交通管理事件陳述單」，自承係因
    案發時，告訴人駕車開窗，對其咆哮，凶凶巴巴飆罵，盛氣
    凌人，我亦反擊回罵三字經等語（詳偵查卷13頁）。由此可
    見，被告顯係不滿告訴人，在被告機車旁緊急煞車，因此對
    告訴人口出「幹妳祖嬤」，以為反擊，而對告訴人回罵三字
    經等情，至為灼然。被告辯稱，案發時，對告訴人口出「幹
    妳祖嬤」，並沒有侮辱告訴人的意思，只是口頭襌云云，為
    卸責之詞，要非可採。　　
三、按刑法第309條所稱侮辱，係指侮弄辱罵。亦即凡於不特定
    人或多數人，得以共見或共聞之狀態，以粗鄙之言語、舉動
    、文字、圖畫為侮弄辱罵，或為其他輕蔑人格之一切行為，
    對他人為有害於感情、名譽之輕蔑表示，足使他人在精神上
    、心理上，感受到難堪或不快之虞者，即屬之。
四、查本件被告於上開時地，在不特定人，得以共見共聞之街道
    旁，對告訴人以臺語口出「幹你祖嬤」等語，在客觀上，確
    屬負面評價之字眼，有嘲諷、輕視，而使告訴人難堪意思，
    足以貶抑告訴人之人格，顯已超出合理範圍，並足以使在街
    道旁之告訴人，因此受有精神上或情感上傷害，並減損告訴
    人之聲譽、人格及社會評價，自屬公然侮辱之行為無誤。是
    本件被告公然侮辱犯行，事證明確，應可認定。
五、核被告所為，係犯刑法第309條第1項公然侮辱罪。
六、爰審酌被告前並無前科犯行，有台灣高等法院被告前案紀錄
    表在卷可參，素行尚稱良好，本件被告係案發時，不滿告訴
    人，在其機車旁，緊急煞車，始因此對告訴人口出「幹妳祖
    嬤」回罵，以為反擊，被告以上開言語，辱罵告訴人，致使
    告訴人名譽貶損；並審酌被告迄今尚未與告訴人達成和解，
    難認已獲得告訴人之諒解；惟念被告前尚無不良素行，兼衡
    被告自陳為高中畢業、已退休，現與妻子同住，小孩均已長
    大成年在外，目前生活靠退休前儲蓄等一切情狀，量處如主
    文所示之刑，並諭知如易科罰金之折算標準，以資懲儆。　
據上論斷，應依刑事訴訟法第299條第1項前段，刑法第309條第1
項、第41條第1項前段，刑法施行法第1條之1，判決如主文。
本案經檢察官吳維仁提起公訴，檢察官李駿逸到庭執行職務。
中　　華　　民　　國　　110 　年　　8 　　月　　 30 　日
      　　　　　　　　刑事第一庭  法　官　董武全
以上正本證明與原本無異。
如不服本判決應於收受本判決後20日內向本院提出上訴書狀，並
應敘述具體理由。其未敘述上訴理由者，應於上訴期間屆滿後20
日內向本院補提理由書狀（均須按他造當事人之人數附繕本）「
切勿逕送上級法院」。 
　　　　　　　　　　　　　　　　　書記官  李培聞
中　　華　　民　　國　　110 　年　　8 　　月　　30　　日
附錄法條：
刑法第309條第1項：
公然侮辱人者，處拘役或 9 千元以下罰金。